---
title: "Elaborato per Laboratorio di R"
author: "Manuel Moscariello"
date: "2020-04-18"
output: html_document
---

# Introduzione

Il dataset utilizzato viene da una chat di gruppo su Telegram tra una serie di amici. Dall'inizio delle misure di sicurezza sanitaria, questa chat è stato un luogo di intenso scambio di opinioni, stickers, e food blogging.

L'esportazione è stata fatta con il client desktop che mi ha restituito un file JSON a mille livelli gerarchici.

Ho separato il lavoro in due parti.

* Nella prima parte ho elaborato il dataset per renderlo gestibile. Il lavoro è visualizzabile [qui](preparazione.html)

* La seconda parte invece è questa, e utilizza l'output della preparazione per effettuare le analisi.

La separazione è stata fatta perché il dataset iniziale andava pulito da dati personali, quindi non volevo condividerlo per intero.

Il file Rmd è scaricabile [qui](Elaborato.Rmd)

# Importazione

```{r setup }
knitr::opts_chunk$set(warning=FALSE, message=FALSE)
```	

```{r librerie}
# Importiamo tutte le librerie necessarie

library(jsonlite)
library(lubridate)
library(tidyverse)
library(gganimate)
library(purrr)
library(tsibble)
library(modelr)
library(riem)
library(weathermetrics)
library(chorddiag)
```

E importiamo il dataset, preparato in precedenza e [scaricabile da qui](dataTG.json)

```{r}
TG03 <- fromJSON("dataTG.json")
```

## Descrizione e ritocchi

Ora come ultime cose dovremmo eliminare le colonne che non ci servono.

Le colonne presenti sono:

* `id` che è sempre meglio avere
* `type` è sempre `message`, quindi non ci serve
* `date`, fondamentale
* `edited` porta molti messaggi al 1970. Non ci occorre.
* `action`. È sempre `NA`. Possiamo eliminarlo
* `members` è sempre `NULL`
* `photo` è NA quando non c'è una foto, mentre c'è del testo quando è stata inviata un'immagine
* `width` e `height` ci informano della grandezza dell'immagine.
* `file` ci dice della presenza di un file generico. Possiamo tenerlo
* `thumbnail` avrebbe senso se avessimo scaricato anche le immagini. Attualmente è ridondante rispetto a `photo` 
* `media_type` e `mime_type` ci danno informazioni simili ma non ridondanti sui media inviati, e teniamo entrambi.
* `duration_seconds` è la lunghezza dei media
* `reply_to_message_id` indica a quale messaggio si sta rispondendo. Non mi sembra inutile.
* `sticker_emoji` è carino
* `message_id` è tutto `NA`, si può togliere.
* `via_bot`  al limite ci dice se la gif è stata inviata da `@gif`. Si può togliere.
* `author` è l'autore.



```{r}
TG04 <- select(TG03, -type, -edited, -members, -thumbnail, -via_bot)
```

# Esplorazione del dataset

Converrà inoltre convertire la colonna `date` in data type `date`

```{r}
# sistemiamo il dataset per lavorare più comodamente con le date

TG05<-mutate(TG04,
    dateTime = parse_datetime(date, "%Y-%m-%dT%H:%M:%S"),
    year = year(dateTime),
    month = month(dateTime),
    day = day(dateTime),
    hour = hour(dateTime),
    minute = minute(dateTime),
    second = second(dateTime),
    date = date(dateTime)
  )
```

Vediamo se funziona: **Quanti messaggi sono stati inviati ogni giorno?**


```{r warning = FALSE}
textByDay <- TG05 %>% group_by(date) %>% count()

ggplot(data=textByDay, aes(date, n)) +
geom_point() + 
  geom_line()+
  labs(x = "Data", y = "Numero messaggi")
```

## Numeri riassuntivi

* Ci sono in totale `r count(TG05)` messaggi 
* Inviati da `r unique(TG05$author)`
* Il primo messaggio è stato inviato il `r tmp <- arrange(TG05, date)`  `r tmp$date[[1]]`, l'ultimo registrato il `r tmp <- arrange(TG05, desc(date))`  `r tmp$date[[1]]`.
* Di questi messaggi:
  * `r filter(TG05, media_type=="voice_message") %>% count()` sono **messaggi vocali**
  * `r filter(TG05, media_type=="video_message") %>% count()` sono **video messaggi** (così dette "bolle")
  * `r filter(TG05, media_type=="sticker") %>% count()` sono **sticker**
  * `r filter(TG05, media_type=="video_file") %>% count()` sono **video**


## Orario più affollato 

A che ora si tende a scrivere?

```{r warning = FALSE}
Aff <- group_by(TG05, hour) %>%
  count() %>%
  arrange(desc(n))

ggplot(TG05) + 
  geom_density(color="darkblue", fill="lightblue", mapping=aes(x=hour, y=..scaled..))+
  geom_vline(aes(xintercept=mean(hour)),
            color="blue", linetype="dashed", size=1)+
  labs(x = "Ora")
```

Sembra che si concentri verso ora di pranzo e cena-dopo cena. L'ora di punta sono le `r Aff$hour[1]`.

La curva dovrebbe essere grosso modo simile per tutti, chi ha una distribuzione più bimodale, chi meno

```{r}
ggplot(TG05) + 
  geom_density(color="darkblue", fill="lightblue", mapping=aes(x=hour, y=..scaled..))+
  facet_wrap(author ~ .)+
  labs(x = "Ora")

# È sempre stata uguale, nei mesi?

byMonth <- mutate(TG05,
                  yearmonth = format((yearmonth(date)),  format = "%Y-%m"))

ggplot(byMonth) + 
  geom_density(color="darkblue", fill="lightblue", mapping=aes(x=hour, y=..scaled..))+
  facet_wrap(yearmonth ~ .)+
  labs(x = "Ora")
```

## Il tempo meteorologico 

Nessuno esce di casa, e va bene. Ma c'è un rapporto tra temperatura e quantità di messaggi? Magari nei giorni più caldi c'è comunque meno voglia di stare davanti ad uno schermo.

Il codice funziona, ma ho avuto un problema knitting che mi ha fatto ricorrere al brutto espediente di esportare Temp in CSV, [scaricabile qui](Temp.csv), per poi reimportarlo durante il knitting.

Bruttino, lo ammetto.

```{r eval=FALSE}
Temp <- mutate(TG05,
               date = as.character(date)) %>%
  group_by(date) %>%
  count() %>%
  mutate(tmpf = fahrenheit.to.celsius(
    mean(
      riem_measures("LIRN", date_start = .data[['date']], date_end=.data[['date']])$tmpf))) 

write.csv(Temp, "Temp.csv")
```

```{r}
Temp <- read.csv("Temp.csv")

pcc<-cor.test(Temp$tmpf, Temp$n, use = "complete.obs")

ggplot(Temp, aes(x=tmpf, y=n)) +
  geom_point() +    
  geom_smooth(method=lm)+
  annotate("text", x=8, y=800, label = paste("ρ = ", pcc$estimate))+
  annotate("text", x=8, y=700, label = paste("p-value = ", pcc$p.value))+
  labs(x = "Temperatura in °C", y="Numero Messaggi")
```


Il p-value è bassino, la correlazione sembrerebbe reggere!
Non fosse che chiaramente il numero di messaggi è aumentato dall'inizio dell'isolamento, e la cosa è andata a coincidere con l'aumento della temperatura, quindi è probabilmente spuria.

Correliamo data e temperatura

```{r}
pccDate<-cor.test(as.numeric(Temp$date), Temp$tmpf, use = "complete.obs")


ggplot(Temp, aes(y=tmpf, x=as.POSIXct(date))) +
    geom_point() +  
    scale_x_datetime()+
  geom_smooth(method=lm)+
      annotate("text", x=as.POSIXct("2020-01-01"), y=17, label = paste("ρ = ", pccDate$estimate))+
    annotate("text", x=as.POSIXct("2020-01-01"), y=15, label = paste("p-value = ", pccDate$p.value)) +
  labs(x = "Temperatura in °C", y="Data")
```

## Harry Potter

Harry Potter è andato in onda dal 2020-03-16, ogni lunedì e martedì fino a lunedì 13 aprile se vogliamo considerare Fantastic Beasts parte del ciclo, essendo nello stesso universo.

Ora, questa cosa ha abbassato il numero di messaggi? Lo ha alzato a causa delle chiacchere? È stato irrilevante?

**Cerchiati in rosso i giorni in cui è stato trasmesso Harry Potter.**

```{r}

# Filtriamo le date in cui c'è stato Harry Potter
HP<-select(TG05, author, date, text) %>%
  filter(
  between(
    date, as.Date("2020-03-15"),as.Date("2020-04-13"))) %>%
  group_by(date)%>%
  count() %>%
  arrange(desc(n))

# facciamo una lista dei giorni specifici
HPDates <- c("2020-03-16", "2020-03-17","2020-03-23","2020-03-24", "2020-03-30", "2020-03-31", "2020-04-06", "2020-04-07", "2020-04-13")

HPDates <- as.Date(HPDates)

HPDate <- filter(HP,
                date %in% HPDates)

ggplot(data=HP, aes(date, n)) +
geom_point() + 
  geom_point(data=HPDate, aes(date, n), pch=21, fill=NA, size=4, colour="red", stroke=1)+
  labs(x = "Data", y="Numero messaggi")
  

```


Non mi sembra di vedere nulla di significativo.

La media dei messaggi nel periodo è stata `r round(mean(HP$n),2)`, mentre la media nei giorni specifici di trasmissione di Harry Potter è stata `r round(mean(HPDate$n),2)`, ampiamente all'interno della deviazione standard del periodo in considerazione, `r round(sd(HP$n),2)`.

## Messaggi totali

In generale, cogliamo l'occasione e visualizziamo un grafico cumulativo per settimana

```{r}

history<-select(TG05, author, date, text)

history <- mutate(history,
                  yearWeek = yearweek(date)) %>%
  group_by(yearWeek, author) %>% 
  count() %>%
  group_by(author) %>%
  mutate (cumText = cumsum(n))

ggplot(history, aes(x=yearWeek, y=cumText, fill=author)) + 
  geom_area() +
  labs(x = "Settimana", y="Numero messaggi")
```

## Network di risposte

Chi ha risposto a chi, e quanto?

È un grafico interattivo. Passando con il mouse sugli elementi si hanno informazioni

```{r network}
RepliedTo <- TG05 %>% 
  mutate(
    reply_to_author = author[match(reply_to_message_id, id)])

#A noi interessano solo 3 colonne: chi ha scritto, a chi, e quanto, e poi trasformarlo in matrice per plottarlo


RepliedTo <- filter(RepliedTo,
                    !is.na(reply_to_author)) %>%
  group_by(
    author, reply_to_author
  ) %>%
  count()

# prepariamoci il data frame per avere una matrice

RepliedTo <- pivot_wider(RepliedTo, names_from=reply_to_author, values_from=n)
RepliedTo[is.na(RepliedTo)] <- 0
RepliedToMatrix <- data.matrix(RepliedTo)
row.names(RepliedToMatrix) <- RepliedTo$author
RepliedToMatrix <- RepliedToMatrix[,-1]


# Ora, il grafico


groupColors <- c("#000000", "#FFDD89", "#957244", "#F26223", "#e4704b", "#90eb96", "#472c86", "#c3f729", "#004d8e", "#6d9db0", "#71b1e4", "#516afe")

nomi <- (dimnames(RepliedToMatrix)[[1]])

dimnames(RepliedToMatrix) <- list( autore = nomi,
                                   risposto = nomi)

p <- chorddiag(RepliedToMatrix, groupColors = groupColors, groupnamePadding = 20,showTicks = F)

p
```



## Andamento

Quale sembra essere il futuro di questa chat? Iniziamo a fare una regressione sul numero di messaggi a settimana per farci un'idea

```{r}
totText<-TG05 %>%
  group_by(date) %>%
  count()

modLm <- lm(n ~ date, data = totText)

gridLm <- add_predictions(totText, modLm)

ggplot(totText, aes(date)) +
  geom_point(aes(y = n)) +
  geom_line(aes(y = gridLm$pred), color = "blue", size = 1, method='lm')+
  labs(x = "Data", y="Numero Messaggi")
```

E con un modello `loess`

```{r}
modLoess <- loess(n ~ as.numeric(date), data = totText)

gridLoess <- add_predictions(totText, modLoess)

ggplot(totText, aes(x=date, y=n)) +
  geom_point() +
  geom_smooth(aes(y = gridLoess$pred), size = 1, method='loess')+
  labs(x = "Data", y="Numero Messaggi")
```

Sembra in crescita ma rallentamento

# Premi

Ok, comincia una serie noiosa di barplot

## La persona che ha scritto di più 

La cosa più scontata potrebbe essere fare una conta del numero di messaggi per persona.

```{r}
NText<-TG05 %>% group_by(author)%>% drop_na(author) %>% count() %>% arrange(desc(n))

ggplot(data = NText) +
  geom_bar(mapping = aes(y = n, x = reorder(author, n), fill=author, group = author), 
           stat = "identity")+
  coord_flip()+
  geom_text(stat='count',
            aes(label=n, x=author, group=author),
            hjust = -0.5, 
            size = 3,
            position = position_dodge(width = 1))+
   labs(x = "Autore", y="Numero Messaggi")
```

Il vincitore sembra `r NText$author[1]`, ma è davvero così?
Molte persone tendono a separare 
i contenuti
in più messaggi
per qualche
motivo.

Quindi, facciamo una conta dei caratteri inviati da ogni persona.

```{r}

NChar<-group_by(TG05, author) %>%
  mutate(nChar = sum(nchar(text, type="chars", ), na.rm=TRUE)) %>%
  group_by(author, nChar) %>%
  group_keys() %>%
  arrange(desc(nChar))

ggplot(data = NChar) +
  geom_bar(mapping = aes(y = nChar, x = reorder(author, nChar), fill=author, group = author), 
           stat = "identity")+
  coord_flip()+
  geom_text(stat='count',
            aes(label=nChar, x=author, group=author),
            hjust = -0.5, 
            size = 3,
            position = position_dodge(width = 1))+ 
  labs(x = "Autore", y="Numero Caratteri")
```

È ufficiale: `r NChar$author[1]` è il vincitore.

### Spin off: una prospettiva storica 

Siamo nel 2020, e come omaggio ai tempi è d'obbligo un barplot race che non introduca nessuna informazione rilevante


```{r animazione}
# Vogliamo che ci sia sempre una riga per l'autore in ogni giorno, altrimenti il grafico sobbalza

rankHistory <- 
  complete(TG05, date, author) %>%
  group_by(date, author) %>%
  count() %>%
  group_by(author) %>%
  mutate (cumText = cumsum(n)) %>%
  group_by(date) %>%
  arrange(date, desc(cumText)) %>%
  mutate(rank = 1:n())

# Ora l'animazione

p <- rankHistory %>%
    ggplot(aes(x = -rank,y = cumText, group = author)) +
        geom_tile(aes(y = cumText / 2, height = cumText, fill = author), width = 0.9) +
        geom_text(aes(label = author), hjust = "right", colour = "black", fontface = "bold", nudge_y = -200) +
        geom_text(aes(label = scales::comma(cumText)), hjust = "left", nudge_y = 200, colour = "grey30") +
        coord_flip(clip="off") +
        scale_x_discrete("") +
        scale_y_continuous("",labels=scales::comma) +
        theme(panel.grid.major.y=element_blank(),
              panel.grid.minor.x=element_blank(),
              legend.position="none",
              plot.margin = margin(1,1,1,2,"cm"),
              axis.text.y=element_blank()) +
        # inizia la transizione
        transition_time(date) +
        ease_aes('cubic-in-out') +
        labs(title='Numero di messaggi il',
             subtitle=' {round(frame_time,0)}'
             )

animate(p, duration = 20, fps = 15, end_pause = 50, width = 800, height = 600)

```



## Lo spezzettatore

Agganciandoci a prima, chi è che indulge nella barbaria di spezzettare continuamente i propri messaggi? Calcoliamoci la media di caratteri per messaggio.

```{r}

Spez <- merge(NChar, NText, by = "author") %>%
  mutate(IS = n/nChar) %>%
  mutate(mediaCxT = nChar/n) %>%
  arrange(desc(IS))

```


* Lo spezzettatore più grande è `r Spez$author[1]`, con un indice di spezzettamento di 0.04 e una media di caratteri per messaggio di `r Spez$mediaCxT[1]`. 

* I messaggi in media più lunghi sono invece di `r Spez$author[length(Spez$author)]`, lunghi `r Spez$mediaCxT[length(Spez$mediaCxT)]` caratteri. La differenza non è enorme comunque.



## Il più pigro (numero di vocali)

Chi invia più vocali o videomessaggi invece che messaggi scritti? Procediamo come prima


```{r}

# Prendiamoci solo i messaggi che abbiano un vocale
NVoc<-TG05 %>%
  filter(media_type == "voice_message" | media_type == "video_message")

# Contiamoli raggruppati per autore
NVoc<-  group_by(NVoc, author)%>% 
  drop_na(author) %>% 
  count() %>% 
  arrange(desc(n))

# Plottiamo
ggplot(data = NVoc) +
  geom_bar(mapping = aes(y = n, x = reorder(author, n), fill=author, group = author), 
           stat = "identity")+
  coord_flip()+
  geom_text(stat='count',
            aes(label=n, x=author, group=author),
            hjust = -0.5, 
            size = 3,
            position = position_dodge(width = 1)
  )+
  labs(x = "Numero Vocali", y="Autore")

```


`r NVoc$author[1]` sembra la persona che manda più video e audio messaggi. 

Però il risultato andrebbe comparato al totale dei messaggi, quindi quanti messaggi vocali in proporzione?


```{r}

NVoc <- rename(NVoc, nVoc = n)
NText <- rename(NText, nText = n)


NVocProp <- merge(NVoc, NText, by = "author") %>%
  mutate(prop = round(nText/nVoc, digits=2)) %>%
  arrange(prop)

ggplot(data = NVocProp) +
  geom_bar(mapping = aes(y = prop, x = reorder(author, -prop), fill=author, group = author), 
           stat = "identity")+
  coord_flip()+
  geom_text(stat='count',
            aes(label=prop, x=author, group=author),
            hjust = -0.5, 
            size = 3,
            position = position_dodge(width = 1)
  )+
  labs(y = "Messaggi totale / vocali", x="Autore")
```

Scopriamo che il più pigro è in realtà`r NVocProp$author[1]`, che invia un vocale o un video ogni `r NVocProp$prop[1]` messaggi


## Il risponditore

Abbiamo a disposizione una colonna di risposta ai messaggi: `reply_to_message_id`. Da qui è facile vedere chi risponde più spesso. A noi interessa sapere in rapporto ai messaggi inviati però


```{r}
Nreplies<-TG05 %>% 
  filter(!is.na(reply_to_message_id)) %>%
  group_by(author)%>% 
  drop_na(author) %>% 
  count() %>% 
  rename(nReplies = n) %>%
  arrange(desc(nReplies))


NrepliesProp <- merge(Nreplies, NText, by = "author") %>%
  mutate(mediaRisposte = round(nText/nReplies),2) %>%
  arrange(desc(mediaRisposte))


ggplot(data = NrepliesProp) +
  geom_bar(mapping = aes(y = mediaRisposte, x = reorder(author, -mediaRisposte), fill=author, group = author), 
           stat = "identity")+
  coord_flip()+
  geom_text(stat='count',
            aes(label=mediaRisposte, x=author, group=author),
            hjust = -0.5, 
            size = 3,
            position = position_dodge(width = 1)
  )+
  labs(x = "Autore", y="Totale messaggi / risposte")
```
`r Nreplies$author[1]` è il maggior risponditore in assoluto, con `r Nreplies$n[1]` risposte, ma rispetto ai messaggi complessivi dell'autore ci sono dei parimeriti. Di sicuro `r NrepliesProp$author[1]` risponde di meno, con una media di una risposta ogni `r NrepliesProp$mediaRisposte[1]` messaggi.

Ma a chi risponde? Chi è che è il più risposto? Possiamo usare l'ID del messaggio nella colonna `reply_to_message_id` per risalire all'autore e vedere anche questo

```{r}
messaggiRisposti<- TG05$reply_to_message_id
messaggiRisposti <- messaggiRisposti[!is.na(messaggiRisposti)]

MR<-filter(
  TG05,
  id %in% messaggiRisposti
  ) %>%
  group_by(author) %>%
  count() %>%
  arrange(desc(n))
  
  
ggplot(data = MR) +
  geom_bar(mapping = aes(y = n, x = reorder(author, n), fill=author, group = author), 
           stat = "identity")+
  coord_flip()+
  geom_text(stat='count',
            aes(label=n, x=author, group=author),
            hjust = -0.5, 
            size = 3,
            position = position_dodge(width = 1)
  )+
  labs(y = "Messaggi a cui si ha avuto risposta", x="Autore")
```

Onestamente ho la nausea dei barplot. 

